【裁判字號】    91,訴,240
【裁判日期】    920613
【裁判案由】    妨害自由等
【裁判全文】
臺灣花蓮地方法院刑事判決                          九十一年度訴字第二四號
    公  訴  人  臺灣花蓮地方法院檢察署檢察官
    被      告  己○○
    被      告  乙○○
    右  一  人
    選任辯護人  林武順律師
右列被告因妨害自由等件，經檢察官提起公訴（九十一年度偵字第一八五九號），本
院判決如左：
    主  文
己○○共同以非法方法，剝奪人之行動自由，處有期徒刑陸月，如易科罰金，以參佰
元折算壹日。
乙○○共同以非法方法，剝奪人之行動自由，累犯，處有期徒刑陸月，如易科罰金，
以參佰元折算壹日。
    事  實
一、己○○前因違反麻醉藥品管理條例案件，經法院判處有期徒刑七年二月確定，於
    民國九十年九月二十八日假釋出獄，現仍在假釋期間內；另乙○○曾因違反麻醉
    藥品管理條例案件，經本院以八十七年度訴字第三六０號判處有期徒刑六月確定
    後，於八十八年五月四日易科罰金執行完畢。惟二人仍不知警惕，於九十一年六
    月二十日凌晨二時許，透過友人丙○○（以九十一年訴字第一五七號另案審理中
    ）的介紹，約定於花蓮火車站向不詳姓名年籍之成年男子「王岳義」購買第二級
    毒品安非他命（有關販賣毒品部分另由警方偵辦中），由丙○○帶同「王岳義」
    及同行之計程車司機戊○○、友人丁○○（即翟廣培）、綽號「阿寶」之不詳姓
    名年籍成年男子到達花蓮火車站與己○○、乙○○碰面後，丙○○即先行離去，
    由己○○、乙○○與「王岳義」等人完成買賣交易。嗣於同日凌晨五、六時許，
    己○○以電話告知丙○○向「王岳義」所購買的安非他命係以冰糖混充，其遭「
    王岳義」詐騙新台幣（下同）四十萬元，丙○○聞訊乃駕車找尋「王岳義」等人
    下落，隨後在花蓮市○○○路一號「綠園飯店」前發現戊○○、丁○○二人正欲
    離去，即上前攔阻，並電召己○○、乙○○至「綠園飯店」會合後，因認戊○○
    、丁○○係「王岳義」等人之同夥，己○○、乙○○和丙○○及不詳姓名年籍之
    成年男子數名即基於妨害自由的犯意聯絡，共同強行將戊○○、丁○○推進不詳
    車號之自小客車，載往乙○○位於花蓮市○○街七三號住處後，將戊○○、丁○○分別安置於該住處二樓不同房間內，均予以綑綁，剝奪戊○○、丁○○二人的
    行動自由。己○○、乙○○、丙○○及不詳姓名年籍之成年男子數名復共同基於
    傷害之犯意聯絡，分別以拳頭、椅子、點燃之香菸等傷害戊○○、丁○○二人，
    致戊○○受有左前胸挫傷、右肘、上前肢伸側大面積瘀青、左肘、枕下、兩小腿
    伸側挫傷瘀青等傷害（業據撤回告訴），丁○○則受有前額、左肘、左腕、左上
    臂等處挫傷瘀腫、右足底撕裂傷、右鼻孔燙傷等傷害（業據撤回告訴），欲藉此
    逼問「王岳義」等人之下落。於同日上午九時許，丙○○搭載其同居人許秀珠（
    以九十一年訴字第一五七號另案審理中）再返回乙○○前揭住處，協調由丙○○
    承擔己○○、乙○○前述四十萬元的損失，始由丙○○、許秀珠將戊○○、丁○○二人載至丙○○位於花蓮縣吉安鄉○○○街二十號的住處，丙○○、許秀珠要
    求戊○○、丁○○認賠二十萬元，戊○○、丁○○唯恐再受毆打並亟欲恢復自由
    ，即聯絡台北親友籌款。丁○○之女友葉明月接獲求救後，乃於同日下午五時許
    ，匯款五萬元至不知情之蕭惠文（許秀珠之女）所有郵局帳戶內（局號為○○九
    一一八–七，帳號為○一一七五七–一號），餘款則由丙○○、許秀珠再偕同戊○○、丁○○二人，於同日晚上九時許，搭機至台北地區籌款。嗣其等偕至戊○○之胞妹位於台北某住處，協調籌款事宜，戊○○表示將於翌日交付款項，丙○○、許秀珠始偕丁○○離去。事後經戊○○報警處理，始循線查獲上情。
二、案經戊○○、丁○○訴請花蓮縣警察局報告台灣花蓮地方法院檢察署檢察官偵查
    起訴。
    理  由
一、訊據被告己○○及乙○○二人雖承認在上述的時間、地點載同戊○○、丁○○二
    人至乙○○住處並加以傷害的事實，但矢口否認有妨害自由的犯行，均辯稱：戊○○和丁○○二人是自願和他們上車的，他們並沒有強押二人上車，到了乙○○
    住處也沒有綑綁二人及妨害該二人之行動自由，被害人可以自由離去等語，但是
    本院經過調查後發現，
    (一)上述犯罪事實即被告乙○○、己○○與另案被告丙○○三人及多名不詳姓名年
      籍之成年男子共同剝奪被害人二人行動自由的過程，業據被害人戊○○及丁○○二人於警詢（詳警卷第三十六頁至第五十四頁、第五十五頁至第六十三頁）
      、偵查（詳偵查卷第二十七頁至第二十九頁）及本院（詳本院九十二年四月十
      五日訊問筆錄及同年五月二十一日審判筆錄）指證詳盡，又被告乙○○於警詢
      中自承：「（問：丁○○與戊○○到你家中後你為何將他們分開到不同的房間
      毆打？分別在何房間，由誰負責控制？）因為怕他們逃跑，均在我家二樓房間
      ，由我與己○○負責防止他們逃跑。」（詳警卷第八頁），「（問：你們在你
      住處毆打戊○○、翟廣培（即丁○○）後又作何事？）我便叫阿狗（即丙○○
      ）將他們帶走，：：」（詳警卷第四頁），於偵查中復自承：「（問：被害人
      為何被關在不同房間？）我認為他們是跟另外二人通風報信，所以將他們分開
      ，我與賴某負責看著他們，不讓他們離開，：：」（詳偵查卷第八十六頁）；
      被告己○○於本院亦供承：「（問：有無在那邊看守被害人？）當時是我一人
      在那邊，我會去北濱街（註，應係海濱街之誤）的時候已經下午一點多，被害
      人二人已經在房裡面被綑綁，我一時氣憤，用拳頭打他們二人，用香菸點其中
      被害人丁○○臉部。」，「（問：看守被害人多少時間？）我看守一小時左右
      ，我認為這樣不是處理事情的方法，我就將被害人交給丙○○。」（詳本院九
      十二年三月十二日訊問筆錄）；佐以另案被告丙○○在警詢中供稱：（問：你
      至乙○○住處時，當時戊○○及翟廣培被毆打情形如何？你有否目睹毆打情形
      ？）我只看到他們二人被白色尼龍繩綑綁手腳，倒在地下，：：」（詳警卷第
      二十九頁），另案被告許秀珠於警詢中供稱：「：：我又見到有二名男子（其
      中一人即為戊○○，另一人我不認識）分別在二間房內，都被綁住雙手，：：
      」（詳警卷第三十二頁），於偵查中供稱：「：：對方我不認識，看見司機被
      綁到在地上，司機的朋友也被綁，：：」（詳偵卷第三十一頁），顯見被害人
      二人被強押上車帶至乙○○住處後，即分別遭綑綁、毆打及看守，並再被帶往
      丙○○住處，並無自由行動的可能。
    (二)又被害人二人為求能恢復自由離開花蓮，乃同意丙○○的要求願賠付二十萬元
      ，隨即聯絡台北的親友籌款，丁○○之女友葉明月並於同日下午五時許，先匯
      款五萬元至許秀珠之女蕭惠文所有郵局帳戶內，丙○○、許秀珠於同日晚上九
      時許復偕同戊○○、丁○○二人搭機至台北前往戊○○胞妹住處協調籌款事宜
      ，並獲戊○○承諾會於翌日交付款項後，丙○○、許秀珠始偕丁○○離去的事
      實，除據被害人二人指述詳盡外，並經證人即丁○○之女友葉明月、被害人二
      人之友人黃建基分別於警詢及本院另案審理中證述明確，此外，並有郵政國內
      匯款執據、郵政存簿儲金簿附卷可參。
    (三)此外，並有診斷證明書二紙附於卷內可以佐證被害人二人於遭剝奪行動自由期
      間所受到的傷害，顯見被告二人否認有妨害被害人自由的辯解，都是事後卸責
      之詞，不足採信，綜上所述，本件事證已明，被告二人的犯行可以認定。
二、被告己○○及乙○○二人的行為所觸犯的罪名都是：刑法第三百零二條第一項的
    以非法方法剝奪人之行動自由罪。被告己○○、乙○○與另案被告丙○○及不詳
    姓名年籍之成年男子數名之間，有犯意的聯絡及行為的分擔，都是共同正犯，公
    訴人漏未論及被告二人與不詳姓名年籍之成年男子數名間的共犯關係，容有未洽
    ，附此敘明。又被告二人以一個妨害自由的犯罪行為，剝奪了戊○○及丁○○二
    人的行動自由，係以一行為觸犯二個妨害自由罪名，為想像競合犯，應依法從一
    重論處妨害自由罪。被告乙○○曾因違反麻醉藥品管理條例案件，經本院以八十
    七年度訴字第三六０號判處有期徒刑六月確定後，於八十八年五月四日易科罰金
    執行完畢的事實，有台灣高等法院被告全國前案紀錄表一份在卷可參，於五年內
    再犯本件有期徒刑以上之罪，應依累犯之規定，加重其刑。本院審酌被告二人犯
    罪的動機、目的、手段，對被害人所造成的危害，及事後否認犯行，但被告己○○已與被害人丁○○達成和解，被告乙○○已與二位被害人達成和解，賠償被害
    人損失等一切情狀，分別量處如主文所示之刑，並均諭知易科罰金的折算標準。
三、公訴意旨另以：被告二人與丙○○共同基於傷害之犯意聯絡，於上述時間在乙○○住處內，分別以拳頭、椅子、點燃之香菸等傷害戊○○、丁○○二人，致戊○○受有左前胸挫傷、右肘、上前肢伸側大面積瘀青、左肘、枕下、兩小腿伸側挫
    傷瘀青等傷害，丁○○則受有前額、左肘、左腕、左上臂等處挫傷瘀腫、右足底
    撕裂傷、右鼻孔燙傷等傷害，尚涉犯第二百七十七條第一項的普通傷害罪嫌等語
    。惟查傷害罪依刑法第二百八十七條前段之規定須告訴乃論，而此部分均據告訴
    人戊○○及丁○○在本院審理時具狀並當庭表示撤回其告訴，均有撤回告訴狀及
    筆錄在卷可按，本應依刑事訴訟法第三百零三條第三款規定諭知不受理，惟公訴
    意旨認此部分與上述有罪部分有牽連犯的裁判上一罪關係，爰不另為不受理之諭
    知，在此敘明。
據上論斷，應依刑事訴訟法第二百九十九條第一項前段，刑法第二十八條、第三百零
二條第一項、第五十五條、第四十七條、第四十一條第一項前段，罰金罰鍰提高標準
條例第一條前段、第二條，判決如主文。
本案經檢察官甲○○到庭執行職務。
中      華      民      國    九十二    年      六      月     十三     日
                              臺灣花蓮地方法院刑事庭
                                  法  官  陳  雅  敏
右正本證明與原本無異。
如對本判決不服，應於送達後十日內，向本院提出上訴狀。（應抄附繕本）告訴人或
被害人如對於本判決不服者，應具備理由請求檢察官上訴，其上訴期間之計算係以檢
察官收受判決正本之日期為準。
                                  法院書記官
中      華      民      國    九十二    年      六      月     十六     日
附錄本判決論罪之法律條文：
刑法第三百零二條：
私行拘禁或以其他非法方法，剝奪人之行動自由者，處五年以下有期徒刑、拘役或三
百元以下罰金。
因而致人於死者，處無期徒刑或七年以上有期徒刑，致重傷者，處三年以上十年以下
有期徒刑。
第一項之未遂犯罰之。


司法院資訊處製作；財團法人民間司法改革基金會備份。
